【裁判字號】    98,訴,542
【裁判日期】    980626
【裁判案由】    第三人異議之訴
【裁判全文】
臺灣高雄地方法院民事判決               98年度訴字第542號
原      告  甲○○
            乙○○
上二人共同
訴訟代理人  王銘鈺律師
            林伯祥律師
被      告  第一商業銀行股份有限公司
法定代理人  丙○○
訴訟代理人  丁○○
當事人間第三人異議之訴事件，本院民國98年6 月23日言詞辯論
終結，判決如下：
    主  文
本院九十七年度司執字第一四一九二號執行案件對原告所為之強
制執行程序應予撤銷。
訴訟費用由被告負擔。
    事實及理由
一、原告主張: 伊等為訴外人林黃自之子。緣林黃自於民國72年
    6 月間擔任訴外人清榮金企業股份有限公司（下稱清榮金公
    司）向被告借款300 萬元之連帶保證人，詎清榮金公司無法
    清償借款，被告逐於78年間對清榮金公司及其含林黃自之全
    部連帶保證人取得執行名義。嗣林黃自於85年8 月25日死亡
    ，繼承人之原告並不知林黃自背負此保證債務，未能及時拋
    棄繼承，多年後竟遭被告聲請本院97年司執字第14192 號強
    制執行（下稱本執行）。然依新修正民法繼承編施行法第1
    之3 條規定，仍由原告繼續履行繼承之保證債務，已顯失公
    平；況被告請求之利息債務部分已逾5 年時效期間，爰依上
    揭施行法及強制執行法第15、14條第1 項，提起第三人及債
    務人異議之訴，請求判決如主文第一項所示。
二、被告則以：既然法律已新修訂，就依法行事，由法院判斷是
    否由原告繼續對被告履行林黃自之保證債務顯失公平等語置
    辯，求駁回原告之訴。
三、不爭執事項:
  (一)原告之母林黃自於72年6 月間擔任清榮金公司向被告借款30
    0 萬元之連帶保證人。因清榮金公司無法清償，經被告公司
    於78年間對清榮金公司及其含林黃自之連帶保證人取得執行
    名義。
  (二)林黃自於85年8 月25日死亡，而原告均為林黃自之繼承人，
    因未及時拋棄繼承，多年後遭被告對原告向本院聲請如主文
    所示之本執行（97年度司執字第14192 號），程序尚未終結
    。
四、按繼承人對於被繼承人之債務，以因繼承所得遺產為限，負
    清償責任；又繼承在民法繼承編中華民國98年5 月22日修正
    施行前開始，繼承人對於繼承開始以前已發生代負履行責任
    之保證契約債務，由其繼續履行債務顯失公平者，以所得遺
    產為限，負清償責任。新修正民法第1148條、民法繼承編施
    行法增訂第1 條之3 條，分別定有明文，並經總統於98年6
    月10日華總一義字第09800142891 號公布（卷83-86 頁），
    從6 月12日生效在案。本件原告均為被告聲請本執行之執行
    名義債務人即借款保證人林黃自之繼承人，而林黃自係被告
    於78年間取得執行名義後之85年8 月25日死亡，故原告所繼
    承者係已發生代負履行責任之保證債務，自有上揭新修正民
    法及其施行法之適用。應審酌者在於：由原告繼續為林黃自
    對被告負代負履行之保證責任，是否顯失公平？
五、查林黃自死亡時，並未留有任何遺產，生前更從未對原告為
    贈與行為，有高雄市國稅局至85年度之林黃自贈與資料清單
    （卷96頁）足稽，原告亦未其同財共居，均為被告所不爭，
    處此情形，若仍要以被告於本執行所查封原告於78年間登記
    所得之房地（卷69-70 頁登記謄本）拍賣及其他所得去清償
    被繼承人林黃自之保證債務，則權衡被告之借款債權與原告
    之財產權利益保護，本院認已對原告造成不符比例原則之過
    度侵害，顯失公平。從而，原告對其被繼承人林黃自所負之
    保證債務，依上之修正規定，自以因繼承所得遺產為限，對
    債權人即被告負代為履行之清償責任。
六、按限定繼承之繼承人，就被繼承人之債務，唯負以遺產為限
    度之物的有限責任。故就被繼承人之債務為執行時，限定繼
    承人僅就遺產之執行居於債務人之地位，如債權人就限定繼
    承人之固有財產聲請強制執行，應認限定繼承人為強制執行
    法第十五條之第三人，得提起第三人異議之訴，請求撤銷強
    制執行程序（最高法院77年台抗字第143 號判例要旨參照）
    。本件被告既係對原告之固有財產聲請本執行，依上見解，
    則原告提起第三人異議之訴，請求撤銷對其固有財產之本執
    行程序，判決如主文第一項所示，是有理由，應予准許。至
    原告另提起之債務人異議之訴，雖亦請求撤銷本執行程序，
    但已無加論斷必要，併此敘明。
七、據上結論，本件原告之訴為有理由，依民事訴訟法第78條規
    定，判決如主文。
中    華    民    國    98    年    6     月    26    日
                  民事第三庭    法  官  藍家慶
正本係照原本作成。
如對本判決上訴，須於判決送達後20日內向本院提出上訴狀。
中    華    民    國    98    年    6     月    26    日
                                書記官  呂姿儀


司法院資訊處製作；財團法人民間司法改革基金會備份。
